臺灣臺北地方法院民事判決　　　　　　　100年度訴字第904號
原　　　告　三菱旅行社有限公司
法定代理人　許勻榕
訴訟代理人　沈明欣律師
被　　　告　謙信企業股份有限公司
法定代理人　薛鐘毓
訴訟代理人　陳瑞陽
上列當事人間債務人異議之訴事件，本院於民國100年5月10日言
詞辯論終結，判決如下：
    主  文
本院一○○年度司執字第六四三二號給付票款執行事件所為之強
制執行程序，應予撤銷。
訴訟費用由被告負擔。
    事實及理由
一、原告起訴主張：被告曾於民國89年11月間，持伊於89年9月3
    0日簽發、面額新臺幣（下同）909,285元、到期日89年10月
    31日之本票（下稱系爭本票）向本院聲請本票裁定，經本院
    以89年度票字第37507號裁定（下稱系爭本票裁定）准予強
    制執行。被告於100年1月18日執系爭本票裁定暨確定證明書
    為執行名義，向本院民事執行處聲請對伊所有財產為強制執
    行，現由本院以100年度司執字第6432號執行事件（下稱系
    爭執行事件）強制執行中。惟系爭本票之請求權時效期間應
    自89年10月31日起算至92年10月31日止，雖被告於89年間曾
    聲請本院作成系爭本票裁定，然被告既未於聲請系爭本票裁
    定後6個月內起訴或開始執行行為，其因請求而中斷之時效
    即視為不中斷，其請求權應已罹於時效期間，伊自得拒絕給
    付。爰依強制執行法第14條第1項前段規定，提起本件訴訟
    。並聲明：如主文所示。
二、被告則以：原告確實向伊借款909,285元為抗辯，並聲明：
    原告之訴駁回。
三、經查，系爭本票為原告所簽發，被告曾持系爭本票向本院聲
    請本票裁定，經本院於89年11月9日以系爭本票裁定准許強
    制執行，系爭本票裁定於90年7月9日即已確定，被告於100
    年1月18日始執系爭本票裁定為執行名義，向本院民事執行
    處聲請對原告所有財產為強制執行，經本院以系爭強制執行
    事件受理，迄今尚未終結等事實，為兩造所不爭執，且有系
    爭本票影本、系爭本票裁定暨確定證明書、強制執行聲請狀
    及本院民事執行處執行命令在卷可稽（見本院卷第5至8頁、
    第30至37頁），堪認屬實。
四、得心證之理由：
    原告主張系爭本票記載到期日89年10月31日，被告於89年間
    取得系爭本票裁定，未於系爭本票裁定後6個月內起訴或開
    始執行行為，因請求而中斷之時效即視為不中斷，被告就系
    爭本票之請求權已罹於消滅時效，伊得拒絕給付，爰依強制
    執行法第14條第1項前段規定，提起債務人異議之訴等語，
    被告則以原告有向伊借款為答辯。經查：
    (一)按執行名義成立後，如有消滅或妨礙債權人請求之事由發
      生，債務人得於強制執行程序終結前，向執行法院對債權
      人提起異議之訴。強制執行法第14條第1項前段定有明文
      。又按票據上之權利，對本票發票人，自到期日起算，見
      票即付之本票，自發票日起算，3年間不行使，因時效而
      消滅。而本票之執票人向發票人行使追索權時，得聲請法
      院裁定後強制執行。票據法第22條第1項及第123條亦定有
      明文。再按時效因請求而中斷者，若於請求後6個月內不
      起訴，視為不中斷，而開始執行行為或聲請強制執行與起
      訴有同一效力，民法第130條、第129條第2項第5款亦分別
      定有明文。是聲請本票裁定之行為並非起訴，僅能認係行
      使請求權之意思通知，執票人若未於聲請本票裁定後6個
      月內起訴或開始執行行為或聲請強制執行，其消滅時效應
      視為不中斷。
    (二)經查，系爭本票之到期日為89年10月31日，雖被告於89年
      間曾執系爭本票向本院聲請本票裁定而取得系爭本票裁定
      ，且系爭本票裁定於90年7月9日確定，然被告並未舉證證
      明其於聲請本票裁定後6個月內，曾對原告起訴或聲請強
      制執行，依前揭規定，被告就系爭本票之請求權時效即視
      為不中斷，是被告至遲應於92年10月30日前行使其對原告
      之系爭本票權利。又被告係於100年1月18日執系爭本票裁
      定為執行名義，向本院民事執行處聲請對原告所有財產強
      制執行，經本院以系爭強制執行事件受理，業經本院依職
      權調閱系爭強制執行事件卷宗查明屬實。被告既遲至100
      年1月18日始執系爭本票裁定為執行名義聲請強制執行，
      顯已逾票據法第22條規定之時效期間，是原告主張被告就
      系爭本票之請求權已罹於消滅時效，為有理由。
五、綜上所述，原告以被告就系爭本票之請求權已罹於消滅時效
    為由，依強制執行法第14條第1項前段規定，請求本院撤銷
    系爭強制執行程序，為有理由，應予准許。
六、本件事證已臻明確，兩造其餘主張、陳述及證據，於結果之
    判斷均不生影響，爰不一一贅述，附此敘明。
七、據上論結，原告之訴為有理由，依民事訴訟法第78條，判決
    如主文。
中    華    民    國    100   年    5     月    24    日
                    民事第六庭  法  官  林春鈴
以上正本係照原本作成。
如對本判決上訴，須於判決送達後20日內向本院提出上訴狀。如
委任律師提起上訴者，應一併繳納上訴審裁判費。
中    華    民    國    100   年    5     月    24    日
                                書記官  潘惠敏